【裁判字號】    99,台上,2383
【裁判日期】    990422
【裁判案由】    違反廢棄物清理法
【裁判全文】
最高法院刑事判決            九十九年度台上字第二三八三號
上  訴  人  甲○○
上列上訴人因違反廢棄物清理法案件，不服台灣高等法院中華民
國九十七年四月十日第二審判決（九十七年度上訴字第四六號，
起訴案號：台灣士林地方法院檢察署九十四年度偵字第九一二０
號），提起上訴，本院判決如下：
    主  文
上訴駁回。
    理  由
按刑事訴訟法第三百七十七條規定，上訴於第三審法院，非以判
決違背法令為理由，不得為之。是提起第三審上訴，應以原判決
違背法令為理由，係屬法定要件。如果上訴理由書狀並未依據卷
內訴訟資料，具體指摘原判決不適用何種法則或如何適用不當，
或所指摘原判決違法情事，顯與法律規定得為第三審上訴理由之
違法情形，不相適合時，均應認其上訴為違背法律上之程式，予
以駁回。本件原審經審理結果，認為上訴人甲○○有如原判決事
實欄所載與吳松霖（經檢察官為緩起訴處分確定）共同違反廢棄
物清理法之犯行，罪證明確，因而撤銷第一審之科刑判決，於為
刑法新舊規定比較後，並適用中華民國九十六年罪犯減刑條例等
規定，改判論上訴人以共同未經主管機關許可，提供土地回填廢
棄物罪，累犯，處有期徒刑貳年，減為有期徒刑壹年。已詳敘調
查、取捨證據之結果及憑以認定犯罪事實之心證理由。並就上訴
人否認犯行之供詞及其所辯各語認非可採，予以論述指駁。從形
式上觀察，原判決尚無足以影響判決結果之違法情形存在。上訴
意旨略稱：（一）本案回填之台北縣八里鄉○○里○段楓櫃斗湖
小段八八－一八、八八－一九、八八－三九、八八－四三、八八
－四五地號土地（下稱系爭土地），周圍大樓林立，與利用夜間
傾倒廢棄物於荒郊野外之山區，截然有別，原審認定上訴人提供
系爭土地予他人傾倒廢棄物，有違論理法則、經驗法則。（二）
證人即受僱在現場之劉盛昌於第一審證稱：伊會將所傾倒之廢棄
物中之鐵條、麻布袋、塑膠袋等物收集起來拿去賣等語，足見有
劉盛昌在現場從事撿拾分類之工作。原審認無專人進行營建工程
剩餘土石方（俗稱廢棄土）與營建廢棄物之分類云云，係以推測
、擬制之詞而為認定，自屬違背證據法則。（三）傾倒回填者究
係何物，屬「營建剩餘土石方處理方案」所稱之剩餘土石方，抑
「營建廢棄物再利用種類及管理方式」所稱之營建混合物？原判
決前後認定不一。況此部分據事後到現場之證人即台北縣政府環
境保護局稽查員周政智於第一審證稱：無法確認剩餘土石方與廢
棄物之比例等語，原判決逕認係一般廢棄物，有判決理由矛盾之
違法。（四）行政院環境保護署（下稱環保署）民國九十六年五
月二十三日環署廢字第０九六００三三八五０號函，載明營建剩
餘土石方與營建廢棄物混雜未經分類之營建混合物，目前尚無混
雜比例之界定規定。又台北縣政府九十六年六月十三日北府工施
字第０九六０三四七三九八號函亦稱：現場均屬營建剩餘土石方
、營建混合物，並無營建廢棄物，就上開有利於上訴人之證據，
原審未說明不採之理由，有判決不備理由之違誤。（五）上訴人
從事事業廢棄物再利用，縱未符合環保署之規定，僅應依廢棄物
處理法第三十九條第一項規定，依同法第五十二條規定科以行政
罰鍰，而非刑事罰。原審逕予論罪科刑，有判決不適用法則之違
法等語。惟查：（一）採證認事，係事實審法院之職權，其對證
據證明力所為之判斷，如未違背經驗法則與論理法則，復已敘述
其憑以判斷之心證理由，即不能任意指為違法。原判決綜合上訴
人於原審之部分陳述（坦承向吳松霖承租系爭土地，並自九十四
年六月底起，未經許可，提供他人傾倒土石回填達四、五百車次
之事實），證人周政智（於第一審證述九十四年七月九日查獲本
案時，發現系爭土地有廢木板及廢塑膠等廢棄物等情）及劉盛昌
、張春雄（於第一審證述伊等在系爭土地工作，伊等在現場所見
之情形）等人之證言，並參酌卷附土地登記公務用謄本、土地租
賃契約書影本、勘驗筆錄、現場照片及台北縣淡水地政事務所土
地複丈成果圖等證據資料，憑以認定上訴人有共同未經主管機關
許可，提供土地回填廢棄物犯行之論證。並敘明證人劉盛昌於第
一審證稱：伊於現場僅撿拾鋼鐵及麻布袋以供己變賣得款，並未
從事其他分類工作，且僅伊一人在撿拾等語，則上訴人辯稱：伊
請劉盛昌於現場進行分類事宜等語，尚非可採。足見上開土地內
所傾倒者確屬未經分類混雜營建廢棄物之營建混合物，要屬無誤
。所為之論斷，核與證據法則並無違背。亦無上訴意旨所指判決
不備理由之違法情形，執以指摘，自非第三審上訴之合法理由。
（二）廢棄物清理法第三十九條第一項規定：「事業廢棄物之再
利用，應依中央目的事業主管機關規定辦理，不受第二十八條、
第四十一條之限制。」又依同法第五十二條之規定，貯存、清除
、處理或再利用一般事業廢棄物，違反第三十九條第一項規定者
，係處以行政罰鍰。該法關於事業廢棄物之再利用，授權中央目
的事業主管機關制定管理辦法管理之，不受同法第四十一條（即
應向主管機關或中央主管機關委託之機關申請核發公民營廢棄物
清除處理機構許可文件）之限制，固屬無訛；但如非屬事業廢棄
物之再利用行為，而係未經主管機關許可，提供土地回填、堆置
廢棄物者，則與上引事業廢棄物再利用之規定並不相侔，自仍有
同法第四十六條第三款處罰規定之適用。原判決已敘明：有關營
建事業廢棄物之再利用，依據內政部所訂定之「營建事業廢棄物
再利用管理辦法」及公告之（行為時）「營建事業廢棄物再利用
種類及管理方式」，營建混合物如擬進行再利用，應依上開公告
「編號八營建混合物」（按於九十九年三月二日修正時改列於編
號七）之管理方式規定，經由「再利用機構」進行再利用，且依
營建混合物管理方式五之規定，經分類作業後，屬營建剩餘土石
方部分依營建剩餘土石方處理方案處理，屬內政部公告之一般事
業廢棄物再利用種類部分，依內政部公告之管理方式辦理，至於
其他非屬營建剩餘土石方，亦非內政部公告可再利用部分，應依
廢棄物清理法規定清除、處理或再利用等情，有內政部營建署九
十六年五月十一日營署綜字第０九六００二四一三五號函在卷可
稽。上訴人既非依行為時「營建事業廢棄物再利用種類及管理方
式」編號八之規定，經直轄市、縣（市）政府或公共工程主辦機
關訂頒相關剩餘土石方處理及土石方資源堆置處理場（下稱土資
場）管理法規所核准設立可兼收容處理營建混合物之土資場或回
收再利用之處理場，且未經主管機關許可，逕自提供系爭土地供
不知情貨車司機將未經分類之營建混合物任意傾倒，所為自與再
利用之相關規範不符。至營建剩餘土石方與營建廢棄物混雜未經
分類之營建混合物，目前尚無混雜比例之界定規定，惟如明顯經
過確實分類後，仍摻雜少量無法完全分離之物時，原則上固可不
屬營建廢棄物範疇，然因上訴人並無專人或自行確實進行營建剩
餘土石方與營建廢棄物之分類，則無論系爭土地上營建剩餘土石
方與營建廢棄物混雜比例為何，均無礙於上訴人提供土地回填廢
棄物之事實等由甚詳（見原判決第四、五頁，理由二之(三)）。上
訴意旨仍謂上訴人係從事事業廢棄物再利用，指摘原判決有適用
法則不當、理由不備之違法云云，要非第三審上訴之適法理由。
（三）原判決事實認定上訴人提供系爭土地供不知情之貨車司機
自台北縣八里鄉及林口鄉等地載運未經分類夾雜廢木材、廢塑膠
袋等營建廢棄物與營建剩餘土石方之營建混合物至該土地傾倒以
回填等情；並於理由內說明系爭土地內所傾倒者屬未經分類混雜
營建廢棄物之營建混合物無訛。原判決並未認定所回填者係一般
廢棄物，所述亦無前後不一，核無上訴意旨所指判決理由矛盾之
違法。就此指摘，仍非合法之第三審上訴理由。（四）其餘上訴
意旨，經核係置原判決所為明白論斷於不顧，仍持已為原判決指
駁之陳詞再事爭辯，及對於事實審法院取捨證據與自由判斷證據
證明力之職權行使，徒以自己之說詞，任意指摘，難認已符合首
揭法定之第三審上訴要件。其上訴違背法律上之程式，應予駁回
。
據上論結，應依刑事訴訟法第三百九十五條前段，判決如主文。
中    華    民    國  九十九  年    四    月  二十二  日
                      最高法院刑事第九庭
                          審判長法官  邵  燕  玲
                                法官  李  伯  道
                                法官  孫  增  同
                                法官  李  英  勇
                                法官  葉  麗  霞
本件正本證明與原本無異
                                      書  記  官
中    華    民    國  九十九  年    四    月  二十七  日
                                                      V

司法院資訊處製作；財團法人民間司法改革基金會備份。
